【裁判字號】    99,審抗,110
【裁判日期】    990429
【裁判案由】    本票裁定
【裁判全文】
臺灣臺北地方法院民事裁定             99年度審抗字第110號
    抗  告  人  丁○○
                乙○○○
    抗  告  人  好立工程股份有限公司
    法定代理人  甲○○
    抗  告  人  安茂空調設備工業有限公司
    法定代理人  丙○○
    相  對  人  榮電股份有限公司
    法定代理人  戊○○
上列當事人間本票裁定事件，抗告人對於中華民國99年3月29日
本院99年度司票字第2016號裁定，提起抗告，本院裁定如下：
    主  文
抗告駁回。
抗告程序費用新台幣壹仟元由抗告人連帶負擔。
    理  由
一、按執票人向本票發票人行使追索權時，得聲請法院裁定後強
    制執行，票據法第123 條定有明文。又本票執票人，依票據
    法第123 條規定，聲請法院裁定許可對發票人強制執行，性
    質上係屬非訟事件，此項聲請之裁定及抗告法院之裁定，僅
    依非訟事件程序以審查強制執行許可與否，並無確定實體上
    法律關係存否之效力，如發票人就票據債務之存否有爭執時
    ，應由發票人另提起確認之訴，以資解決，最高法院57年台
    抗字第76號著有判例可資參照。
二、本件相對人主張：伊執有抗告人於民國97 年6月17日共同簽
    發面額新台幣（下同）1,837,500 元，付款地在台北市○○
    ○路○段107號1樓，按年息20%計息，免除作成拒絕證書，到
    期日99年1月4日之本票乙紙（下稱系爭本票）。詎屆期提示
    未獲支付，為此依票據法第123 條規定聲請裁定就上開金額
    及自提示日起算約定利息許可強制執行等情。
三、抗告意旨雖稱：抗告人好立工程股份有限公司（下稱好立公
    司）與相對人簽訂「空軍總部忠勇分案新建工程─空調工程
    工資及另料」之工程契約，惟因業主空軍總部及第三人正宜
    興股份有限公司遲未完成精進案變更設計及議價程序，嗣經
    好立公司與相對人協議結果，好立公司得向相對人申請工程
    預付款700 萬元，並由抗告人共同簽發系爭本票及授權書為
    擔保。而授權書既載明須發生抗告人違約或拒不履行給付義
    務情事，相對人始得自行填寫系爭本票到期日並向抗告人為
    付款提示，惟抗告人並未發生上開情事，相對人竟擅自填載
    到期日，恐已涉偽造之文書罪嫌，且相對人已終止工程契約
    ，則雙方實無系爭本票之債權債務關係，且相對人亦未曾持
    系爭本票向抗告人為付款提示，則相對人自不得行使系爭本
    票權利，爰依法提起抗告聲明廢棄原裁定云云。惟按票據法
    第124條準用同法第95 條規定，本票雖免除作成拒絕證書之
    記載，執票人仍應於所定期限內，為承兌或付款之提示，但
    對於執票人主張未為提示者，應負舉證之責。查系爭本票既
    載有「本本票免除作成拒絕證書及通知義務」字樣（見原裁
    定卷第6 頁），相對人於聲請本票強制執行裁定時，主張於
    到期日後提示不獲付款，即為已足，無庸就曾為提示為何證
    明，抗告人主張相對人未為提示云云，既未舉證以實其說，
    揆諸前開說明，自屬無理由。是本件相對人上開主張，業據
    其提出系爭本票為證據，原裁定予以准許，形式上審查即無
    不合。至抗告人其餘抗告事由，縱然屬實，亦非非訟程序所
    得加以審究。從而，抗告意旨指摘原裁定不當，聲明廢棄，
    委無理由，應予駁回。
四、據上論結，本件抗告為無理由。依非訟事件法第46條、第21
    條第2項、第24條第1項，民事訴訟法第495條之1第1項、第4
    49條第1項、第85條第2項，爰裁定如主文。
中    華    民    國    99    年    4     月    29    日
                        民事第六庭審判長法官  朱漢寶
                                        法官  林麗真
                                        法官  傅中樂
以上正本係照原本作成。
如不服本裁定，僅得於收受本裁定正本送達後10日內，以適用法
規顯有錯誤為理由，向本院提出再抗告狀（須附繕本一份及繳納
再抗告裁判費新台幣1,000元）。
中    華    民    國    99    年    4     月    29    日
                                      書記官  王文心

司法院資訊處製作；財團法人民間司法改革基金會備份。
